最高法院刑事判決　　　　　　　　　　　　　　　　八十七年度台上字第二九五號
　　上　訴　人　甲○○　男
　　　　　　　　　　　 在押.
右上訴人因殺人案件，不服台灣高等法院中華民國八十六年十一月二十一日第二審判
決（八十六年度上重訴字第七一號，起訴案號：台灣新竹地方法院檢察署八十六年度
偵字第五三○九號），提起上訴，本院判決如左：
    主  文
上訴駁回。
    理  由
本件原判決認定：上訴人甲○○前因詐欺案件，經台灣屏東地方法院判處有期徒刑四
月確定，於民國八十三年九月二十六日執行完畢，仍未悔改，又因向鍾素雲簽賭俗稱
之六合彩（賭博部分業經原審判刑確定），致生賭債糾紛，於八十六年四月二十六日
下午，以電話向鍾素雲索取彩金，二人相約是日晚上七時許，在楊梅鎮老飯店橋頭旁
見面，屆時由上訴人駕駛ＦＷ－五九五二號自用小客車搭載鍾素雲，一同前往新竹縣
湖口鄉某地找人取款，迨至湖口鄉境後，上訴人即依鍾素雲指示沿台一線道路（即新
興路）行駛，其間鍾素雲數度下車打公用電話聯絡均無所獲，最後鍾素雲在湖口鄉○
○路六○四號前打完公用電話返回車內後座，仍表示無法取得現款，上訴人甚感憤怒
，二人遂於車上發生嚴重口角衝突，旋於當晚八、九時許，車行至湖口鄉○○路與山
崎陸橋交岔口附近，上訴人見其所有置於車內後座腳踏墊上之柴刀一把，為鍾素雲拿
起比劃，竟基於殺人之故意，將車停於路邊，轉身奪下鍾素雲手上之柴刀，鑽到後座
，先用腳踹鍾素雲，並以左手拉其右手，腳壓其左手，使其仰臥於後座之上，復持前
開柴刀朝鍾素雲頭部猛砍十數刀，致鍾素雲當場氣絕身亡。嗣上訴人將屍體拉至前座
，駕車前駛一小段，停於湖口鄉波羅村台一線北上車道山崎陸橋北端一百公尺處，再
將屍體丟棄於路旁水溝內，並以其所有置於車後行李箱之塑膠飼料袋二個覆蓋屍體，
以掩飾其殺人行為，匆忙間車座椅頭套亦遺留於棄屍現場，旋即開車返家，途中先以
圳水清洗小客車，返家後再換上新車椅套，並將柴刀藏於桃園縣觀音鄉富源村三鄰三
十九之三號其所開設檳榔攤後方，又將鍾素雲皮包及換下之車椅套，攜往新竹市舊漁
港旁丟入大海。迄至八十六年五月五日上午九時許，棄屍地點附近居民因惡臭發現屍
體，報警處理，由鍾素雲家屬據報前往認屍無訛，經警循線逮獲上訴人，並扣得其所
有供殺人、棄屍所用之柴刀一把與塑膠飼料袋二個等情。係引用第一審判決書所載，
以上開事實業據上訴人坦承不諱，被害人鍾素雲失蹤之始末，並經證人即被害人之妹
鍾素美證述綦詳，又有扣押之柴刀一把、塑膠飼料袋二個、車座椅頭套一個及卷附之
相關照片二十三張可稽；被害人係因遭人砍殺顱部造成多處刀創致死，手指部分斷裂
，有抵抗傷痕，比對顱部傷口與扣押之柴刀相吻合等節，亦經公訴人督同法醫師解剖
被害人之屍體，相驗無訛，製有勘驗筆錄、相驗屍體證明書可按，為其所憑之證據及
認定之理由。復以上訴人係於被害人持柴刀比劃之際，迅即奪下柴刀，並將被害人壓
制於車後座，顯見上訴人行兇時要無現在不法之侵害存在。所辯：係正當防衛云云，
要屬卸責之詞，非可採信，亦已依據調查之結果，予以指駁。並說明上訴人所為，係
犯刑法第二百七十一條第一項之殺人罪及同法第二百四十七條第一項之遺棄屍體罪，
二罪之間有方法結果之牽連關係，應從一重之殺人罪處斷。又上訴人前因詐欺案件，
受有期徒刑四月之執行完畢，五年以內又犯本罪，為累犯，除殺人罪法定刑為死刑、
無期徒刑部分不得加重外，應依累犯之規定加重其刑。因認第一審適用刑法第二百七
十一條第一項、第二百四十七條第一項、第五十五條、第四十七條、第三十七條第一
項、第三十八條第一項第二款之規定，論上訴人以殺人罪，並審酌一切情狀，量處無
期徒刑，褫奪公權終身；扣押之柴刀一把及塑膠飼料袋二個，係上訴人所有，分別為
供其殺人及遺棄屍體所用之物，併為沒收之宣告。為無不合，予以維持，駁回上訴人
在第二審之上訴。經核於法尚無違誤。按殺人後，為圖滅跡而遺棄屍體，並非殺人之
部分行為或當然行為，而係殺人之結果行為，原審依牽連犯之規定從一重處斷，並無
不當；又正當防衛，以對於現在不法之侵害為要件，而防衛過當尤以有正當防衛權之
存在為前提，原判決既已說明上訴人並非對於現在不法之侵害為正當防衛，自不生應
否審酌上訴人有無防衛過當之問題。上訴意旨略稱：伊遺棄被害人之屍體乃殺人之必
然行為，不應另認係牽連觸犯遺棄屍體之罪名，且原審未斟酌伊之殺人行為是否屬於
防衛過當，原判決有適用法則不當及理由不備之違法云云，顯非可取。至其餘上訴意
旨或就原判決已明白論斷之事項，全憑己見，再為事實上之爭辯；或就原審採證認事
及於法定刑期內量刑之職權行使，任意指摘，自難認為有理由，應予駁回。
據上論結，應依刑事訴訟法第三百九十六條第一項，判決如主文。
中      華      民      國    八十七    年      一      月    二十二    日
                              最高法院刑事第六庭
                                  審判長法官  黃  劍  青
                                        法官  劉  敬  一
                                        法官  林  增  福
                                        法官  邵  燕  玲
                                        法官  張  清  埤
      右正本證明與原本無異
                                              書  記  官
中      華      民      國    八十七    年      二      月      三      日
